臺灣橋頭地方法院刑事判決　
111年度審訴字第13號
公  訴  人  臺灣橋頭地方檢察署檢察官
被      告  陳宗庭


                   （現另案於法務部○○○○○○○○羈押                      中）
上列被告因詐欺案件，經檢察官提起公訴（110年度偵字第10603
、11530、12555、12556、12681號），嗣因被告於準備程序中就
被訴事實為有罪之陳述，經告知簡式審判程序之旨，並聽取被告
與公訴人之意見後，合議庭裁定由受命法官進行簡式審判程序，
判決如下：
    主  文
陳宗庭犯如附表所示之參罪，各處如附表各編號所示之刑。拘役
部分（即附表編號1、2），應執行拘役陸拾日，如易科罰金，以
新臺幣壹仟元折算壹日。
    事  實
一、陳宗庭在Facebook(下稱臉書)社群網站之二手球鞋買賣社團
    販售球鞋，因而結識林俞任與李崇佑，陳宗庭明知其無販賣
    球鞋之真意，竟意圖為自己不法之所有，分別為下列行為：
  ㈠於民國110年2月7日8時54分前某時許，基於詐欺取財之犯意
    ，向林俞任佯稱欲以新臺幣(下同)8,800元之代價出售「愛
    迪達斑馬鞋」云云，致林俞任陷於錯誤，於110年2月7日8時
    59分許，匯款8,800元至陳宗庭所申辦之中國信託銀行帳號0
    00000000000號帳戶（下稱中信銀行帳戶)。
　㈡於110年2月13日12時前某時許，基於詐欺取財之犯意，向林
    俞任佯稱欲以9,000元之代價出售「愛迪達黑天使鞋」云云
    ，致林俞任陷於錯誤，於110年2月13日12時1分許，先匯款8
    ,500元至上開中信銀行帳戶，復依陳宗庭之指示，購買500
    元遊e卡點數後，以手機拍照方式，將點數序號傳送予陳宗
    庭。嗣因林俞任遲未收到上開球鞋二雙後，發覺受騙並報警
    處理。
　㈢於110年5月27日1時21分前某時許，基於以網際網路對公眾散
    布而犯詐欺取財之犯意，利用不詳設備連結網際網路，登入
    臉書「新.球鞋交易中!二社」社團，以使用者名稱「陳政傑
    」張貼欲出售「Nike sacai x vaporwaffle米白色球鞋」之
    不實資訊，適李崇佑瀏覽該訊息後，以臉書通訊軟體Messen
    ger傳送訊息向陳宗庭聯繫議價，致李崇佑誤信為真而陷於
    錯誤，於110年5月27日1時37分許，依陳宗庭之指示，匯款1
    1,500元至林俞任（所涉詐欺部分，由檢察官另為不起訴處
    分確定）所申辦之高雄銀行帳號000000000000號帳戶（下稱
    高雄銀行帳戶）。林俞任並陳宗庭之指示，將11,500元全數
    提領出後購買等值之遊e卡點數，再以手機拍照方式，將點
    數序號傳送予陳宗庭。嗣因李崇佑遲未收到上開球鞋後，發
    覺受騙並報警處理。
二、案經林俞任、李崇佑分別訴由高雄市政府警察局刑事警察大
    隊、高雄市政府警察局岡山分局報告臺灣橋頭地方檢察署檢
    察官偵查起訴。
    理  由
一、本件被告陳宗庭所犯均非為死刑、無期徒刑、最輕本刑為3
    年以上有期徒刑之罪或高等法院管轄之第一審案件，而於準
    備程序進行中，被告就被訴事實為有罪之陳述，經法官告知
    簡式審判程序之旨，並聽取被告及公訴人之意見後，合議庭
    裁定由受命法官獨任進行簡式審判程序，是本案之證據調查
    ，依刑事訴訟法第273條之2規定，不受同法第159條第1項、
    第161條之2、第161條之3、第163條之1及第164條至第170條
    規定之限制，合先敘明。
二、上揭事實，業據被告於警詢、偵查、本院準備程序及審理時
    均坦承不諱，核與證人即告訴人林俞任、李崇佑分別於警詢
    及偵查中之證述情節相符，並有告訴人林俞任提出之臉書通
    訊軟體對話紀錄1份及匯款收據、點數收據及臉書社團照片
    共17張（起訴書誤載為刑案現場照片，應予更正）、被告之
    中信銀行帳戶109年1月1日至110年6月1日存款交易明細、告
    訴人林俞任110年2月13日購買遊e卡點數之序號翻拍照片、
    高雄銀行股份有限公司110年6月30日高銀總密岡山字第1100
    003276號函暨所附林俞任帳戶109年1月1日至110年6月1日交
    易查詢清單等件附卷可稽，足認被告上開任意性自白與事實
    相符，堪信為真實。綜上所述，本案事證明確，被告前揭犯
    行堪予認定，應依法論科。
三、論罪科刑：
  ㈠核被告如事實欄一、㈠、㈡所為，均係犯刑法第339條第1項之
    詐欺取財罪；如事實欄一、㈢所為，係犯刑法第339條之4第1
    項第3款之以網際網路對公眾散布而犯詐欺取財罪。被告所
    犯上開3罪，犯意個別，行為互殊，應予分論併罰。
　㈡按犯罪之情狀顯可憫恕，認科以最低刑度仍嫌過重者，得酌
    量減輕其刑，刑法第59條定有明文。所謂「顯可憫恕」，係
    指被告之犯行客觀上足以引起一般人同情，處以法定最低刑
    度仍失之過苛，尚堪憫恕之情形而言。再適用刑法第59條酌
    量減輕其刑時，並不排除同法第57條所列舉10款事由之審酌
    （最高法院70年度第6次刑事庭會議決議意旨參照）。復刑
    法第339條之4第1項第3款之立法目的，係考量現今以電 信
    、網路等傳播方式，同時或長期對社會不特定多數之公眾
    發送訊息施以詐術，往往造成廣大民眾受騙，此一不特定、
    多數性詐欺行為類型，其侵害社會程度及影響層面均較普通
    詐欺行為嚴重，故其法定刑為1 年以上7 年以下，然查：被
    告在「臉書」社群網站之網頁內刊登詐騙訊息以實行詐欺取
    財犯行，而此一網路社群應係對於球鞋有買賣需求之網路使
    用者始會加入或瀏覽，則就被告刊登不實訊息所散播之對象
    及場域而言，較為限定且封閉，考量被告如事實欄一、㈢所
    為部分，被害人僅為1人，與上開立法意旨欲防免「多數性
    詐欺行為」已難認全然一致。又其所詐得之財物價值亦非甚
    鉅，則其犯罪情節，顯較詐騙集團組織多數人、詳細分工、
    利用網際網路向社會大眾廣泛散布詐欺訊息引人上當、獲取
    鉅額利益之情節為輕，與刑法第339條之4第1項第3款所真正
    欲嚴懲之犯罪態樣尚屬有別，且被告犯後與被害人調解成立
    ，犯後態度良好（詳下述）。故倘就被告以網際網路對公眾
    散布而犯詐欺取財犯行論以法定最低度刑有期徒刑1年，依
    上開被告犯罪之具體情狀觀之，確屬情輕法重，難謂符合罪
    刑相當性及比例原則，客觀上足以引起社會一般人之同情，
    縱宣告法定最低度之刑猶嫌過重，爰就被告如事實欄一、㈢
    犯部分，依刑法第59條規定酌減其刑。 　
　㈢被告前因毒品、詐欺等案件，經臺灣新北地方法院（下稱新
    北地院）分別判處有期徒刑2年、3月確定，並以105年度聲
    字第505號裁定應執行有期徒刑2年1月確定（下稱甲案，指
    揮書執畢日為106年10月12日）；另因毒品、詐欺案件，經
    新北地院分別判處有期徒刑3月、3月、4月、1年、1年1月確
    定，並以105年度聲字第3652號裁定應執行有期徒刑2年2月
    確定（下稱乙案）；再因詐欺、毒品、侵占等案件，經新北
    地院及臺灣宜蘭地方法院（下稱宜蘭地院）分別判處有期徒
    刑4月、4月、3月、6月、2月確定，並經宜蘭地院以106年度
    聲字第262號裁定應執行有期徒刑1年2月確定（下稱丙案）
    ；甲、乙、丙案經接續執行，於108年11月27日縮短刑期假
    釋（嗣接續執行拘役部分，於108年12月26日出監）並付保
    護管束，於109年12月7日保護管束期滿未經撤銷視為執行完
    畢等情，此有臺灣高等法院被告前案紀錄表附卷可稽。則被
    告於前揭徒刑執行完畢後，5年內故意再犯本件有期徒刑以
    上之3罪，雖堪認定，檢察官並請求按累犯規定加重其刑。
    惟本院審酌檢察官就被告是否構成累犯之舉證尚有不足（最
    高法院110年度台上大字第5660號刑事裁定意旨參照），洵
    難依累犯規定加重其刑，併此敘明。
　㈣爰審酌被告不循正途賺取金錢，以上述假買賣方式，分別詐
    取告訴人之款項，價值觀念偏差，並破壞網路交易秩序及造
    成他人受有財產上損失，所為誠屬不該；惟考量其犯後坦承
    犯行，並與告訴人林俞任、李崇佑在本院成立調解，同意給
    付告訴人林俞任25,000元、告訴人李崇佑16,500元等情，有
    本院111年度橋司刑移調字第22號調解筆錄2份在卷可稽，被
    告以實際行動填補其所肇生之損害，堪認有悔悟之意，犯後
    態度尚佳；兼衡被告犯罪之動機、目的、各次詐得之金錢數
    額、對告訴人等所生損害，暨其高職肄業之教育程度、自述
    職業為油漆工，每月收入約3萬餘元、未婚、無須扶養他人
    之家庭經濟狀況等一切情狀，分別量處如附表編號1、2、3
    所示之刑，並就附表編號1、2部分，諭知易科罰金之折算標
    準。另審酌被告如附表編號1、2部分，犯罪手法相當、時間
    密接、被害人同一，如以實質累進加重之方式定應執行刑，
    則處罰之刑度顯將超過其行為之不法內涵，而違反罪責原則
    ，是本於罪責相當之要求，綜合斟酌被告上開各次犯行之態
    樣及其不法與罪責程度，及對其施以矯正之必要性，定其應
    執行之刑如主文所示，並諭知如主文所示之易科罰金折算標
    準。
四、沒收部分：
  ㈠按犯罪所得，屬於犯罪行為人者，沒收之；前二項之沒收，
    於全部或一部不能沒收或不宜執行沒收時，追徵其價額；犯
    罪所得已實際合法發還被害人者，不予宣告沒收或追徵；宣
    告前2條之沒收或追徵，有過苛之虞、欠缺刑法上之重要性
    、犯罪所得價值低微，或為維持受宣告人生活條件之必要者
    ，得不宣告或酌減之，刑法第38條之1第1項前段、第3項及
    第5項、第38條之2第2項分別定有明文。又刑法沒收新制目
    的在於剝奪犯罪行為人之犯罪所得，使其不能坐享犯罪成果
    ，以杜絕犯罪誘因，性質上屬類似不當得利之衡平措施。另
    應考量由被害人持具既判力之執行名義向法院聲請強制執行
    ，亦能達到剝奪被告犯罪所得之實效，本於比例原則之審酌
    ，自應避免雙重剝奪之情事。另被告犯罪所得為金錢時，多
    已與其自身之金錢混合，不能識別或是別需費過鉅，而由被
    告取得所有權（民法第813條規定參照），國家無從執行沒
    收原犯罪所得，僅能追徵替代價額。又檢察官之追徵價額之
    執行命令，與民事執行名義僅具同一效力，其追徵之標的，
    亦屬被告滿足民事金錢請求權之責任財產，其他債權人得以
    之為強制執行標的，追徵債權相對於被害人對被告之債權亦
    無優先權。故國家若先為追徵執行後，被害人始再持執行名
    義，向法院聲請對被告責任財產為強制執行或聲明參與分配
    ，不僅違反比例原則，對被告有雙重剝奪之過苛情形，並在
    被告責任財產不足情形下，使被害人之債權有難以完全滿足
    之虞，猶如國家與被害人爭利，與前揭沒收制度之意旨恐有
    不符。基此，被害人就其因被告犯罪所受損害，如已取得具
    既判力之執行名義，則被害人對被告之債權既具法律確認效
    力，被害人得隨時持此執行名義向法院聲請強制執行，滿足
    自身債權，並同時生剝奪被告犯罪所得之實效，則在此類執
    行名義所示債權之範圍內，如再予以宣告沒收，不僅不利於
    被害人填補損害，對被告亦有過苛之虞，自不宜宣告沒收。
  ㈡經查，被告上開3次犯行分別詐得8,800元、9,000元及11,500
    元，均屬為被告本件犯行之犯罪所得，然因被告已與告訴人
    2人成立調解，分別約定付告訴人林俞任25,000元、告訴人
    李崇佑16,500元，均高於被告本件之犯罪所得，業如前述，
    又前揭本院調解筆錄與確定判決有同一效力，並得為執行名
    義，為民事訴訟法416條第1項、第380條第1項及強制執行法
    第4條第1項第3款規定所明文。依上開調解筆錄，被告如能
    確實履行，已足以剝奪其犯罪利得，若未能履行，該告訴人
    亦得持前揭調解筆錄為民事強制執行名義，對被告之財產聲
    請強制執行，亦足以達沒收制度剝奪被告犯罪所得之立法目
    的，參照前旨，若就此部分犯罪所得再予以沒收，尚有過苛
    之虞，爰依刑法第38條之2第2項之規定，不予宣告沒收或追
    徵。 　
據上論斷，應依刑事訴訟法第273條之1 第1項、第299條第1項前
段，判決如主文。
本案經檢察官饒倬亞提起公訴，檢察官李門騫到庭執行職務。
中　　華　　民　　國　　111 　年　　5 　　月　　16　　日
                  刑事第四庭    法　官  簡祥紋
以上正本證明與原本無異。
如不服本判決應於收受判決後20日內向本院提出上訴書狀，並應
敘述具體理由。其未敘述上訴理由者，應於上訴期間屆滿後20 
日內向本院補提理由書 (均須按他造當事人之人數附繕本)「切
勿逕送上級法院」。
中　　華　　民　　國　　111 　年　　5 　　月　　16　　日
                                書記官  陳佳彬
附錄本案論罪科刑法條：
中華民國刑法第339條
意圖為自己或第三人不法之所有，以詐術使人將本人或第三人之
物交付者，處5年以下有期徒刑、拘役或科或併科50萬元以下罰
金。
以前項方法得財產上不法之利益或使第三人得之者，亦同。
前二項之未遂犯罰之。
中華民國刑法第339條之4
犯第339條詐欺罪而有下列情形之一者，處1年以上7年以下有期
徒刑，得併科1百萬元以下罰金：
一、冒用政府機關或公務員名義犯之。
二、三人以上共同犯之。
三、以廣播電視、電子通訊、網際網路或其他媒體等傳播工具，
    對公眾散布而犯之。
前項之未遂犯罰之。
附表：
編號 犯罪事實           主    文  1 如事實欄一、㈠所載 陳宗庭犯詐欺取財罪，處拘役伍拾日，如易科罰金，以新臺幣壹仟元折算壹日。  2 如事實欄一、㈡所載 陳宗庭犯詐欺取財罪，處拘役伍拾日，如易科罰金，以新臺幣壹仟元折算壹日。  3 如事實欄一、㈢所載 陳宗庭以網際網路對公眾散布而犯詐欺取財罪，處有期徒刑陸月。